【裁判字號】    98,易,35
【裁判日期】    980527
【裁判案由】    傷害
【裁判全文】
臺灣宜蘭地方法院刑事判決                98年度易字第35號
公  訴  人  臺灣宜蘭地方法院檢察署檢察官
被      告  乙○○
選任辯護人  周慧貞律師
上列被告因傷害案件，經檢察官提起公訴（96年度偵字第3266號
），本院判決如下：
    主  文
乙○○無罪。
    理  由
一、按對於現在不法之侵害，而出於防衛自己或他人權利之行為
    ，不罰，刑法第23條前段定有明文。
二、公訴意旨略以：戊○○於民國96年5月5日凌晨2時30分許，
    駕駛自用小貨車停等於宜蘭縣羅東鎮○○路與民族路口之開
    元市場旁，正欲將車停放在該處某位置時，適被告乙○○亦
    駕駛自用小貨車至該處，並立即將其車輛停進戊○○欲停放
    之位置準備下貨，二人因而發生爭執，並分別基於傷害之犯
    意，出手互毆，戊○○因而受有右肩擦傷、右胸挫、擦傷、
    右肘、右膝擦挫傷等傷害，因認被告涉犯刑法第277條第1項
    之傷害罪嫌。
三、經查，被告乙○○於96年5月5日凌晨2時30分許，在宜蘭縣
    羅東鎮○○路與民族路口之開元市場旁與戊○○因停車問題
    ，發生爭執，戊○○進而動手推被告，被告欺身向前，戊○○即以手勒被告脖子，嗣後二人互有拉扯，戊○○受有右肩
    擦傷、右胸挫、擦傷、右肘、右膝挫擦傷之情形，已據證人
    戊○○、丙○○於本院審理時證述綦詳，復有戊○○羅東聖
    母醫院診斷證明書1紙在卷可參。被告否認有對戊○○還手
    云云，固無可採。
四、惟查，證人甲○○於本院時結證證述：當日伊在該處見車子
    來了，正等待下貨，見戊○○為了要停車，被告先插進停車
    位，戊○○因怒動手打被告，勒住被告脖子，將被告絆倒在
    地，後來二人站起來，戊○○的哥哥見狀上前打被告等語。
    證人丁○○則於本院結證證述：當日伊聽到爭吵的聲音，走
    出去就看到被告遭三人壓在地上打，被告整個人正面朝地上
    ，其他三個人對他是又打又踹，被告雙手抱住頭，趴在地上
    ，嗣經伊前往拉開對方才告停止等語。證人甲○○與丁○○
    之證述，經核大致相符。雖證人甲○○證稱有2人毆打被告
    ，證人丁○○則稱有3人，惟本件事發距今已達1年餘，發生
    時間復係於凌晨時分，審酌一般人於夜間之精神狀態及記憶
    能力，實難企求就於己無關之細節記憶甚詳，是二人就上開
    部分證述不符，尚不影響就主要事實證述內容之真實性。且
    於本案之情形觀之，反適足以證明證人間與被告並無事先串
    證，本院因認證人甲○○與丁○○之證述應堪採信。再分析
    二人之證述內容，應堪認證人甲○○確有目睹被告與戊○○
    發生爭執乃至遭戊○○勒住脖子及絆倒在地，嗣後遭戊○○
    親人加入毆打之全程情形，被告丁○○則僅目睹被告遭數人
    毆打之情形。參以被告自承於遭受戊○○及他人攻擊時，有
    揮舞肢體之行為，則應認本件始末應係戊○○因一言不合，
    先行攻擊被告，並以手勒住被告脖子，被告因而反擊，2人
    互相拉扯推擠，雙雙跌倒在地，嗣後有戊○○親人前來共同
    壓制被告於地上並施以毆打等情，自堪認定。又證人戊○○
    於本院證述時，僅一再稱與被告互相拉扯，互不放手，在地
    上扭打等語。經本院訊問其所受傷勢究係如何造成，證人戊○○亦證稱：係兩個人都拉住不放，在地上拉扯翻滾而受傷
    等語，是戊○○所受「右肩擦傷、右胸挫、擦傷、右肘、右
    膝挫擦傷」之傷害，應均係在地上翻滾時所受之傷害。則本
    件被告既受有勒頸之攻擊在先，其為掙扎所為之反擊行為，
    以致與戊○○跌倒在地互相拉扯，造成戊○○受有前開傷害
    ，應堪認被告所為係出於正當防衛之舉。公訴人起訴認被告
    有傷害之犯行，固非無見，惟未審酌被告之行為係出於正當
    防衛，即有未洽。本件揆諸首開條文之規定，被告之行為不
    罰，爰依法為無罪之諭知。
據上論斷，應依刑事訴訟法第284條之1、第301條第1項判決如主
文。
本案經檢察官張立言到庭執行職務
中    華    民    國    98    年    5     月    27    日
                  刑事第二庭  法  官  謝佩玲
以上正本證明與原本無異。
如不服本判決應於收受送達後十日內向本院提出上訴書狀，並應
敘述具體理由；其未敘述上述理由者，應於上訴期間屆滿後二十
日內向本院補提理由書(均須按他造當事人之人數附繕本)「切勿
逕送上級法院」。
                              書記官  李玉雲
中    華    民    國    98    年    5     月    27    日


司法院資訊處製作；財團法人民間司法改革基金會備份。
